臺灣士林地方法院行政訴訟判決
111年度簡字第23號
原      告  陸軍第六軍團砲兵第二一指揮部

代  表  人  李韋德  
訴訟代理人  謝坤展  
            湯雅婷  
            梁安玓  
被      告  游崴宇  

上列當事人間因志願士兵不適服現役賠償辦法事件，原告提起行
政訴訟，本院於民國111年8月30日言詞辯論終結，判決如下︰
    主  文
被告應給付原告新臺幣玖萬陸仟玖佰柒拾肆元，及自111年8月9
日起至清償日止，按週年利率百分之5計算之遲延利息。
訴訟費用由被告負擔。
    事實及理由
一、程序事項：
  ㈠本件屬其他關於公法上財產關係而涉訟，其標的之金額在新
    臺幣（下同）40萬元以下，依行政訴訟法第229條第1項、第
    2項第3款規定，應適用簡易程序，由地方法院行政訴訟庭為
    第一審管轄法院，合先敘明。
  ㈡被告經合法通知，無正當理由未於言詞辯論期日到場，核無
    行政訴訟法第236 條、第218 條準用民事訴訟法第386 條所
    列各款情形，爰依到場原告之聲請，由其一造辯論而為判決
    。
二、爭訟概要：
    被告原為軍事訓練第53梯新兵，於民國106年4月20日轉服志
    願士兵，服務於原告所屬單位，法定役期4年，嗣因被告未
    服滿4年即以「一次記大過兩次」經單位核予不適服志願士
    兵，經國防部陸軍司令部以106年12月27日國陸人勤字第106
    0032377號令，核定被告不適服現役退伍，自107年1月1日零
    時生效(於106年5月19日於106年9月25日因勒戒停役，是訂
    於110年8月27日為退伍)。致未服滿志願士兵現役最少年限
    ，原告依志願士兵不適服現役賠償辦法計算，被告應賠償9
    萬6,974元。被告於接獲賠償通知後，應於3個月內繳清賠款
    ，惟屆期仍未繳款，嗣經原告催繳仍置之不理，原告遂提起
    本件訴訟。
三、原告主張：
　　被告原為軍事訓練第53梯新兵，於106年4月20日轉服志願役
    ，法定役期4年，被告未服滿志願士兵現役最少年限4年，即
    以「一次記大過兩次」，經國防部陸軍司令部按志願士兵服
    役條例第5條之1規定，於106年12月27日以國陸人勤字第106
    0000000號令，核定被告「不適服現役」退伍，自107年1 月
    1日零時起生效，並依「志願士兵服役條例」、「志願士兵
    不適服現役賠償辦法」，教示被告不適服兵役賠款之數額計
    算，即被告未服役月數計43個月，前3個月受領待遇10萬8,2
    50元，計算賠款金額為9萬6,974元（108,250×43／48＝96,974
    元），以及匯款時限、帳號，並通知被告應於接獲通知之次
    日起，3個月內繳清賠款，惟被告在接獲賠償通知後屆期拒
    不付款，復經原告於110年6月11日以陸六勵智字第11000926
    66號函向被告催繳，被告迄今仍未清償賠款。並聲明：㈠被
    告應給付原告9萬6,974元，並自起訴狀繕本送達之翌日起至
    清償日止，按周年利率百分之5計算利息㈡訴訟費用由被告負
    擔。
四、被告經合法通知，未於言詞辯論期日到場，亦未提出書狀為
    任何聲明或陳述。
五、本院之判斷：
　㈠應適用法令：
　　⒈行政訴訟法第8 條第1 項規定：按人民與中央或地方機關
      間，因公法上原因發生財產上之給付，得提起給付訴訟。
　　⒉兵役法第20條第1項第3款、第2項規定：「常備兵現役在營
      期間，有下列情形之一者，停服現役，稱為停役：三、經
      通緝、羈押，或經觀察勒戒或宣告徒刑、拘役確定在執行
      中。」、「前項停役原因消滅時，回復現役，稱為回役。
      國防軍事無妨礙時，得審查實際情形核定免予回役。」。
　　⒊按志願士兵服役條例第5 之1 條第1、2、3項規定：「志願
      士兵年度考績丙上以下、因個人因素一次受記大過二次以
      上、於核定起役之日起3 個月期滿後，經評審不適服志願
      士兵者，或依陸海空軍懲罰法所定於一年內累計大過三次
      者，由國防部或各司令部於3 個月內，依下列規定辦理：
      一、未服滿現役最少年限，且尚未完成兵役義務者，依兵
      役法第16條第1 項第1 款所定役期，直接轉服常備兵現役
      ，期滿辦理退伍。…二、未服滿現役最少年限，且已完成
      兵役義務或無兵役義務者，辦理解除召集或退伍。三、已
      服滿現役最少年限者，辦理解除召集或退伍。前項不適服
      志願士兵人員，未服滿志願士兵現役最少年限者，應予賠
      償；其賠償範圍、數額、程序、分期賠償、免予賠償條件
      及其他相關事項之辦法，由國防部定之」。
　　⒋志願士兵不適服現役賠償辦法第2 條第1 項、第3 條、第4
      條第1 項規定：有下列各款情形之一，經評審不適服志
      願士兵，且未服滿志願士兵現役最少年限者，應予賠償：
      一、因年度考績丙上以下。二、因個人因素1 次受記大過
      2 次以上處分。三、於核定起役之日起3 個月期滿後，因
      其他個人因素申請不適服現役；有前條第一項各款情形之
      一者，本人或其法定代理人、保證人（以下合稱賠償義務
      人），應依尚未服滿現役最少年限之比例，賠償自核定起
      役之日起所受領之志願士兵3 個月待遇（本俸、加給）。
      未服滿現役最少年限之比例計算，以月為採計單位，未滿
      1 個月者不計；依前條應賠償之金額，由權責機關或委任
      所屬機關（構）、部隊、學校追繳之。賠償義務人應於接
      到追繳通知之次日起，三個月內一次繳納全數賠償金額。
      又該辦法係國防部依志願士兵服役條例第5 條之1 第2 項
      規定訂定並報請行政院核定，本院自得予以適用。
　㈡查原告主張被告於106年4月20日起服志願士兵役，並服役於
    原告所屬單位，嗣因「一次記大過兩次」，經國防部陸軍司
    令部以106 年12月27日國陸人勤字第1060032377號令，核定
    被告不適服現役退伍，自107 年1月1日零時生效，致未服滿
    志願士兵現役最少年限，依志願士兵不適服現役賠償辦法第
    3條規定，依被告核定志願士兵起役後，前3個月受領待遇合
    計10萬8,250元，按尚未服完法定役期之比例43/48，計算賠
    償金額為9萬6,974元（計算式：108,250×43/48＝96,974元）
    等情，業據提出國防部陸軍司令部106年4月27日國陸人整字
    第1060010345號令、國防部陸軍司令部106年12月27日國陸
    人勤字第1060032377號令、核發軍官士官士兵退除給與審定
    名冊、國防部陸軍司令部志願士兵不適服賠償清冊、原告11
    0年6月11日陸六勵智字第1100092666號函即送達證書、歲入
    預算收繳憑單等為證(見本院卷第58至60、62至68、76至80
    頁)，經核相符，而被告經合法通知，既未到庭，復未提出
    書狀作何聲明或陳述以供本院審酌，是本院依調查證據之結
    果，認原告上開主張，堪信為真實。
　㈢次查，揆諸上開志願士兵不適服現役賠償辦法第3條及第4條
    第2項第1款之規定，被告應服志願役期限為48個月，即應服
    役期間為：「自106年4月20日起，至110年8月27日止（扣除
    106年5月19日至106年9月25日之停役期間）」(詳卷附核發
    軍官士官士兵退除給與審定名冊之備註欄、國防部軍司令部
    志願士兵不適服賠償清冊所示)，惟被告實際於107年1月1日
    即經核定不適服現役生效，尚未服役期為43個月，而其前3
    個月受領待遇共計10萬8,250元，依比例計算，應賠償金額
    為9萬6,974元，惟被告屆期仍未償還，是原告請求被告給付
    9萬6,974元，即屬有據。
　㈣另給付有確定期限者，債務人自期限屆滿時起，負遲延責任
    ；遲延之債務，以支付金錢為標的者，債權人得請求依法定
    利率計算之遲延利息；應付利息之債務，其利率未經約定，
    亦無法律可據者，週年利率為5％，民法第229條第1項、第23
    3條第1項前段、第203條分別定有明文。各該規定依行政程
    序法第149條，於本件兩造行政契約準用之。本件原告請求
    被告賠償上開金額，以支付金錢為標的，給付期限在起訴前
    屆滿（見本院卷第76頁），且未約定利率，則原告請求自起
    訴狀繕本送達之翌日（即111年8月9日，見本院卷第112頁送
    達證書）起至清償日止，按週年利率5％計算之利息，為有理
    由，應予准許。
六、綜上所述，原告依志願士兵不適服現役賠償辦法第3條規定
    ，訴請被告給付9萬6,974元及遲延利息，為有理由，應予准
    許。
據上論結，本件原告之訴為有理由，依行政訴訟法第98條第1 項
前段，第236 條、第218 條準用民事訴訟法第385 條第1項前段
，判決如主文。   
中　　華　　民　　國　　111 　年　　9 　　月　　6 　　日
                  行政訴訟庭　法　官　徐文瑞
上為正本係照原本作成。
如不服本判決，應於送達後20日內，向本院提出上訴狀並表明上
訴理由（原判決所違背之法令及其具體內容，或依訴訟資料可認
為原判決有違背法令之具體事實），其未載明上訴理由者，應於
提出上訴後20日內向本院補提理由書（上訴狀及上訴理由書均須
按他造人數附繕本，如未按期補提上訴理由書，則逕予駁回上訴
），並應繳納上訴裁判費新臺幣3,000元。
中　　華　　民　　國　　111 　年　　9 　　月　　6 　　日
                              書記官  朱亮彰